臺灣桃園地方法院刑事判決　　　　　　　 96年度訴字第535號
公　訴　人　台灣桃園地方法院檢察署檢察官
被　　　告　甲○
　　　　　　　　　　（現另案於臺灣桃園看守所羈押中）
上列被告因違反毒品危害防制條例案件，經檢察官提起公訴（96
年度毒偵字第70號），被告於準備程序中，就被訴事實為有罪之
陳述，經告知簡式審判程序意旨，聽取當事人意見後，本院裁定
由受命法官獨任進行簡式審判程序，茲判決如下：
    主  文
甲○施用第一級毒品，處有期徒刑捌月，減為有期徒刑肆月，如
易科罰金，以新臺幣壹仟元折算壹日。扣案如附表一所示第一級
毒品海洛因均沒收銷燬之，扣案如附表二所示之物均沒收之。又
施用第二級毒品，處有期徒刑陸月，如易科罰金，以新臺幣壹仟
元折算壹日，減為有期徒刑月，如易科罰金，以新臺幣壹仟元
折算壹日。扣案如附表三所示之第二級毒品甲基安非他命均沒收
銷燬之，扣案如附表四所示之物均沒收之。應執行有期徒刑陸月
，如易科罰金，以新臺幣壹仟元折算壹日。扣案如附表一所示第
一級毒品海洛因、如附表三所示第二級毒品甲基安非他命均沒收
銷燬之。扣案如附表二、四所示之物均沒收之。
    事  實
一、甲○前因違反毒品危害防制條例案件，經本院於民國95年4
    月30日以95年度毒聲字第595 號裁定觀察、勒戒後，認無繼
    續施用毒品之傾向，於95年6 月19日執行完畢而釋放，詎仍
    不知悛悔，於上開觀察、勒戒執行完畢後5 年內，復基於施
    用第一級毒品之犯意，於95年12月7 日上午11時許，在桃園
    縣中壢市○○路32號6 樓610 室租屋處內，以將第一級毒品
    海洛因摻入香菸內燒烤方式，施用第一級毒品海洛因1 次。
    甲○另基於施用第二級毒品甲基安非他命（起訴書誤載為安
    非他命）之犯意，於95年12月7 日上午11時許，在上址，以
    將第二級毒品甲基安非他命置入吸食器（未扣案，非專供施
    用第二級毒品之器具）後加以吸食之方式，施用第二級毒品
    甲基安非他命1 次。嗣於同日21時許，在上址電梯口，因持
    有供己施用之第一級毒品海洛因1 包為警當場逮捕，並在其
    住處內另扣得其所有供己施用之第一級毒品海洛因3 包（與
    前開海洛因1 包共4 包，合計淨重1.12公克，空包裝重0.76
    公克，純度27.48%，純質淨重0.31公克）、第二級毒品甲基
    安非他命6 包（其中3 包實稱毛重合計1.746 公克，驗餘實
    稱毛重1.74 0公克；另3 包實稱毛重1.107 公克，驗餘實稱
    毛重1.003 公克），遂對之採集尿液而查獲。
二、案經桃園縣政府警察局八德分局報請臺灣桃園地方法院檢察
    署檢察官偵查起訴。
    理  由
一、程序部分：按刑事訴訟法第273 條之1 規定除被告所犯為死
    刑、無期徒刑、最輕本刑為3 年以上有期徒刑之罪、或高等
    法院管轄第一審案件者外，於準備程序進行中，被告先就被
    訴事實為有罪之陳述時，得告知被告簡式審判程序之旨，並
    聽取當事人、代理人、辯護人及輔佐人之意見後，裁定由受
    命法官獨任進行簡式審判程序。經查，本件被告甲○被訴本
    案，非前開不得進行簡式審判程序之案件，且經被告於準備
    程序時就被訴事實為有罪之陳述，經本院告知被告簡式審判
    程序之旨，聽取被告、檢察官之意見後，本院合議庭裁定由
    受命法官獨任依簡式審判程序進行審判，是本件之證據調查
    ，依刑事訴訟法第273 條之2 規定，不受同法第159 條第1
    項、第161 條之2 、第161 條之3 、第163 條之1 及第16 4
    條至第170 條規定之限制，合先敘明。
二、上開犯罪事實，業據被告甲○於警詢、檢察官訊問、本院準
    備程序及審理時坦承不諱（見偵查卷第9 至11、30頁，本院
    96年7 月23日準備程序筆錄第2 頁、同日簡式審判筆錄第3
    、4 頁），而被告於95年12月7 日21時40分為警採集尿液檢
    體，送臺灣檢驗科技股份有限公司以酵素免疫分析法初驗，
    再以氣相層析質譜儀確認結果，確呈鴉片類（可待因項及嗎
    啡項）及安非他命類（甲基安非他命項及安非他命項）陽性
    反應等情，有桃園縣政府警察局八德分局被採尿人姓名編號
    對照表、檢體監管紀錄表、臺灣檢驗科技股份有限公司濫用
    藥物檢驗報告各1 紙在卷可稽（見偵查卷第17、35、36頁）
    。而海洛因係嗎啡經化學合成之半人工合成品，其藥（毒）
    性高於嗎啡，經吸食或注射進入人體，藉由人體代謝系統之
    新陳代謝，分解成藥（毒）性較低之嗎啡，由尿液排出人體
    ，故於尿液中以嗎啡成分檢出，此有憲兵司令部79年6 月1
    日（79）鑑驗字第0273號函、80年6 月17日（80）鑑驗字第
    2815號函、法務部調查局80年3 月28日（80）發技1 字第18
    98號函可參。又酵素免疫分析法屬免疫學分析原理，當其他
    藥物與毒品化學結構相近才可能引起偽陽性；氣相層析質譜
    儀法則係目前確認藥物篩檢結果時最常採用之確認方法，在
    良好的操作條件下，以氣相層析質譜儀作藥物及其代謝物之
    定性及定量分析，幾乎不會有偽陽性反應產生，此經行政院
    國軍退除役官兵輔導委員會臺北榮民總醫院83年4 月7 日（
    83）北總內字第03059 號、行政院衛生署管制藥品管理局92
    年6 月20日管檢字第09 20004713 號函述甚明。此外，復有
    桃園縣政府警察局八德分局95年12月7 日搜索扣押筆錄、扣
    押物品目錄表、現場及毒品照片4 幀在卷可稽（見偵查卷第
    13至16、21、22頁），及不明成分檢品4 包、不明成分白色
    或無色透明結晶或結晶性粉末6 包扣案可證。而上開扣案之
    不明成分檢品4 包，經鑑定結果，經檢出第一級毒品海洛因
    （合計淨重1.12公克，空包裝總重0.76公克，純度27.4 8%
    ，純質淨重0.31公克），另不明成分白色或無色透明結晶或
    結晶性粉末6 包，經鑑定結果，檢出第二級毒品甲基安非他
    命成分一情（其中3 包合計實稱毛重1.017 公克，驗餘實稱
    毛重1.003 公克，另3 包合計實稱毛重1.746 公克，驗餘實
    稱毛重1.740 公克），有法務部調查局96年1 月1 日調科壹
    字第09523055150 號鑑定書、行政院衛生署管制藥品管理局
    96年2 月7 日管檢字第0960001018號鑑定書各1 紙在卷可稽
    （見偵查卷第33頁、本院卷第8 頁），足認被告前揭具任意
    性之自白核與事實相符，而屬可信，被告確有於前開時、地
    施用第一級毒品海洛因及第二級毒品甲基安非他命各1 次之
    犯行，洵堪認定。又公訴意旨雖以被告係施用第二級毒品「
    安非他命」，然查施用安非他命後，總計約有施用劑量之90
    ％在3 至4 天內由尿液排出，其代謝物無甲基安非他命成分
    ，故施用安非他命後，其尿液不致檢出甲基安非他命陽性反
    應。而施用甲基安非他命後，其尿液可檢出甲基安非他命和
    其代謝物安非他命成分。目前國內緝獲之白色結晶或粉末狀
    安非他命毒品，其成分多為甲基安非他命，此有行政院衛生
    署管制藥品管理局93年11月2 日管檢字第0930010499號函附
    卷可參，而本件被告尿液經檢驗結果，安非他命、甲基安非
    他命均呈陽性反應，有前揭檢驗報告在卷可稽，揆諸上開說
    明，應認被告係施用第二級毒品甲基安非他命，而非安非他
    命，起訴意旨容有誤會，併予敘明。末查，被告有如事實欄
    所載之施用毒品觀察、勒戒執行完畢而釋放紀錄，有臺灣高
    等法院被告前案紀錄表1 份附卷可按，是被告於觀察、勒戒
    執行完畢釋放後5 年再犯本件施用第一、二級毒品之罪，即
    應依法追訴，檢察官起訴，即無不合。綜上所述，本件事證
    明確，被告施用第一級毒品海洛因、第二級毒品甲基安非他
    命犯行堪予認定，應依法論科。
三、查海洛因、甲基安非他命分別為毒品危害防制條例第2 條第
    2 項第1 款、第2 款所列之第一級、第二級毒品，不得非法
    持有、施用，是核被告甲○所為，係犯毒品危害防制條例第
    10條第1 項之施用第一級毒品罪、同條例第10條第2 項施用
    第二級毒品罪。被告因施用而於施用前、後持有毒品之行為
    ，為施用毒品之當然結果，不另論罪。其所犯上開2 罪間，
    犯意各別，行為互殊，應分論併罰。爰審酌被告犯罪之動機
    、目的、手段、所致之危害主要係戕害自身，暨犯罪後坦承
    犯行，態度尚佳等一切情狀，量處如主文所示之刑。末按中
    華民國96年罪犯減刑條例業於96年7 月4 日修正公布，並於
    同年月16日施行，查本件被告上開2 罪之犯罪時間均在96年
    4 月24日以前，且非中華民國96年罪犯減刑條例第3 條第1
    項所定不予減刑之罪，被告所犯，合於減刑之規定，爰均依
    該條例第2 條第1 項第3 款、第7 條之減刑規定，應減其宣
    告刑二分之一，並定應執行之刑，及諭知如易科罰金之折算
    標準。扣案之不明成分檢品4 包，經鑑定結果，經檢出第一
    級毒品海洛因（合計淨重1.12公克，空包裝總重0.76公克，
    純度27.48%，純質淨重0.31公克），扣案不明成分白色或無
    色透明結晶或結晶性粉末6 包，經鑑定結果，檢出第二級毒
    品甲基安非他命成分（其中3 包合計實稱毛重1.017 公克，
    驗餘實稱毛重1.003 公克，另3 包合計實稱毛重1.74 6公克
    ，驗餘實稱毛重1.740 公克），有前揭法務部調查局鑑定書
    、行政院衛生署管制藥品管理局鑑定書各1 紙在卷可稽（見
    本院卷第8 頁），係本件查獲之第一、二級毒品，不問屬被
    告與否，均應依毒品危害防制條例第18條第1 項前段之規定
    宣告沒收銷燬之；至於鑑驗中所費失之毒品，既已滅失，爰
    不再諭知沒收銷燬。扣案之海洛因外包裝袋4 只、甲基安非
    他命毒品外包裝袋6 只，均係作為毒品外包裝，有防止毒品
    海洛因裸露、逸出及潮濕之功用，並為便於分裝、攜帶、施
    用毒品所用之物，係被告供犯罪所用之物，且為被告所有，
    業據被告供明，而外包裝袋可與海洛因毒品分離，並經鑑定
    機關就之與本件扣案之海洛因分別鑑定量重，有前引鑑定書
    可憑，足證包裝袋與扣案毒品並無不可析離之關係，核屬被
    告所有供施用毒品所用之物，應依刑法第38條第1 項第2 款
    之規定宣告沒收之。
四、據上論斷，應依刑事訴訟法第273 條之1 第1 項、第299 條
    第1 項前段，毒品危害防制條例第10條第1 項、第2 項、第
    18條第1 項，刑法第11條、第51條第5 款、第38條第1 項第
    2 款，中華民國96年罪犯減刑條例第2 條第1 項第3 款、第
    7條、第9條，判決如主文。
本案經檢察官嵇珮晶到庭執行職務。
中　　華　　民　　國　　96　　年　　7 　　月　　31　　日
　　　　　　　　　刑事第九庭    法　官  蘇琬能
以上正本證明與原本無異。
如不服本判決，應於判決送達後10日內向本院提出上訴狀（應附
繕本）。
  　　　　　　　　　　　　　　　書記官　邱飛鳴
中　　華　　民　　國　　96　　年　　8 　　月　　8 　　日
毒品危害防制條例第10條
施用第一級毒品者，處 6 月以上 5 年以下有期徒刑。
施用第二級毒品者，處 3 年以下有期徒刑。
附表一 （應沒收銷燬之物）：
第一級毒品海洛因（合計淨重壹點壹貳公克）
附表二（應沒收之物）：
第一級毒品海洛因之外包裝袋肆只。
附表三（應沒收銷燬之物）：
第二級毒品甲基安非他命（其中包驗餘實稱毛重壹點零零公
克，另包驗餘實稱重壹點柒肆零公克，均不含外包裝袋）
附表四（應沒收之物）：
第二級毒品甲基安非他命之外包裝袋陸只。
